【裁判字號】    98,審小抗,12
【裁判日期】    981130
【裁判案由】    返還不當得利
【裁判全文】
臺灣臺北地方法院民事裁定            98年度審小抗字第12號
抗  告  人  乙○○
相  對  人  行政院農業委員會漁業署
法定代理人  甲○○
上列當事人間請求返還不當得利事件，抗告人對於中華民國98年
10月5 日本院臺北簡易庭98年度北小字第2557號裁定提起抗告，
本院裁定如下：
    主  文
抗告駁回。
抗告訴訟費用新臺幣壹仟元由抗告人負擔。
    理  由
一、本件抗告意旨略以：相對人於民國93年發還獎勵漁船船主僱
    用外籍船員計畫第1 至3 期階段獎勵金時，機關所在地在臺
    北市○○街2 號，雖於96年間遷至高雄市，惟於同址仍留有
    臺北辦公區。又抗告人於97年12月31日申請發還獎勵金時，
    相對人亦以臺北辦公區回文，且其訴訟代理人仍在臺北辦公
    區上班。再者，本件之侵權行為發生地和結果地皆在本院轄
    區，本院應有管轄權。相對人聲請移轉管轄，目的為使抗告
    人南北奔波，除舟車勞頓外並增加旅費支出，為此提起抗告
    ，求為廢棄原裁定等語。
二、按對於公法人之訴訟，由其公務所所在地之法院管轄；其以
    中央或地方機關為被告時，由該機關所在地之法院管轄。又
    訴訟之一部或全部，法院認為無管轄權者，依原告聲請或依
    職權以裁定移送於其管轄法院，民事訴訟法第2 條第1 項、
    第28條第1 項分別定有明文。
三、經查，本件抗告人係依不當得利之法律關係起訴請求相對人
    返還獎勵金新臺幣（下同）63,360元，有原審卷附抗告人之
    民事準備書狀可稽（見原審卷第頁20-23 頁）。相對人之機
    關所在地設在高雄市○○○○路1 號，亦有原審卷附相對人
    聲請移轉管轄狀足佐（見原審卷第76、77頁），相對人雖在
    臺北市○○街2 號設有辦公區，惟並非其機關所在地。抗告
    人雖於抗告陳稱本件之侵權行為發生地和結果地均在本院轄
    區，應符合民事訴訟法第15條、第21條規定云云，惟抗告人
    係依不當得利之法律關係提起本案訴訟，當無民事訴訟法第
    15條、第21條之適用。此外，兩造並無以本院為第一審管轄
    法院之合意，亦無其他符合民事訴訟法所定特別審判籍之情
    事，揆諸首揭規定，自應由相對人機關所在地法院即臺灣高
    雄地方法院管轄。從而，原審以相對人之機關所在地設在高
    雄，依相對人之聲請將本件移送於臺灣高雄地方法院審理，
    於法並無違誤，抗告意旨指摘原裁定不當，求予廢棄，為無
    理由，應予駁回。
四、依民事訴訟法第436 條之32第3 項、第495 條之1 第1 項、
    第449 條第1 項、第95條、第78條，裁定如主文。
中    華    民    國    98    年    11    月    30    日
                  民事第六庭  審判長法  官  朱漢寶
                                    法  官  黃柄縉
                                    法  官  劉又菁
以上為正本係照原本作成。
本裁定不得再為抗告。
中    華    民    國    98    年    12    月    1     日
                                    書記官  潘惠梅

司法院資訊處製作；財團法人民間司法改革基金會備份。
